【裁判字號】    92,台上,6337
【裁判日期】    921113
【裁判案由】    違反毒品危害防制條例
【裁判全文】
最高法院刑事判決                              九十二年度台上字第六三三七號
    上  訴  人  甲○○
    選任辯護人  洪明俊律師
右上訴人因違反毒品危害防制條例案件，不服台灣高等法院中華民國九十二年六月二
十五日第二審判決 (九十二年度上訴字第八一三號，起訴案號：台灣桃園地方法院檢
察署九十年度偵字第二○八七七號) ，提起上訴，本院判決如左：
    主  文
原判決撤銷，發回台灣高等法院。
    理  由
本件原判決認定：上訴人甲○○曾有偽造有價證券、贓物及多次違反麻醉藥品管理條
例等前科，其中於民國八十九年間所犯贓物罪，經原審法院判處有期徒刑四月，於九
十年八月三日執行完畢。嗣綽號「阿義」者，於九十年十二月七日二十四時許，持海
洛因十三包及安非他命十九包，至桃園縣中壢市篤行六村二九四之二號上訴人之住處
時，上訴人明知「阿義」圖將所持有之毒品販售予他人，竟與之共同基於意圖販賣第
一級毒品海洛因、第二級毒品安非他命以獲取利益之犯意，於九十年十二月八日凌晨
駕駛Ｖ四｜二三二八號自用小客車載同「阿義」，共同意圖販賣而持有上開毒品前往
中壢市欲找尋買主，伺機販賣。待車行至桃園縣中壢市○○○路與龍岡路口時，「阿
義」因有事下車找人，乃囑上訴人在車上等候。此時，適上訴人之友人傅碧霞騎乘機
車途經該處，因機車之汽油用盡，乃持保特瓶欲至加油站加油，上訴人見狀與之招呼
，傅碧霞即請上訴人載往加油站，而坐上小客車之右前座；其後復巧遇上訴人之朋友
彭光偉途經該處，亦坐進該小客車之後座。同日凌晨一時三十分許，上訴人將前揭意
圖販賣而持有之毒品展示予傅碧霞、彭光偉觀賞時，為跟蹤彭光偉之警員當場查獲，
並扣得該第一級毒品海洛因五小包、六大包及海洛因磚二塊（合計淨重八七七‧三三
公克）、第二級毒品安非他命十九包（合計淨重一九八‧九○九二公克）等情。因而
維持第一審依想像競合犯論處上訴人共同意圖販賣而持有第一級毒品（累犯）罪刑之
判決，駁回上訴人在第二審之上訴，固非無見。
惟查：除有特別規定外，被告未於審判期日到庭而逕行審判者，其判決當然違背法令
。又第二審法院得不待被告之陳述逕行判決者，以被告經合法傳喚，無正當理由不到
庭者為限，刑事訴訟法第三百七十九條第六款、第三百七十一條分別定有明文。本件
上訴人甲○○因被訴違反毒品危害防制條例案件，原審定於九十二年六月十一日審判
之傳票，雖於九十二年五月十五日送達上訴人，惟上訴人復因另案違反毒品危害防制
條例，經台灣高雄地方法院檢察署檢察官向台灣高雄地方法院聲請裁定，自九十二年
五月二十七日起羈押於台灣高雄看守所，並於九十二年八月二十九日移往台灣屏東監
獄附設戒治所執行戒治，目前尚在執行戒治中，有台灣高雄地方法院押票、台灣高雄
看守所通知（以上附於本院卷）及台灣高雄看守所九十二年九月四日高所坤總名字第
○九二○○○一○六五號函（見原審卷第九十九頁）附卷可稽。前開審判期日，上訴
人既被羈押於台灣高雄看守所，即難認其係無正當理由不到庭，原審未察，不待上訴
人到庭陳述即逕行判決，即有違誤。上訴意旨指摘原判決不當，為有理由，應認有撤
銷發回更審之原因。另上訴人意圖販賣而持有之第一級毒品，究為海洛因五小包、六
大包及海洛因磚二塊，或海洛因白粉十三包？其事實之認定與理由之說明，不相適合
（見原判決第四面第二行、第十五行；第八面第十六行），案經發回，併予查明。
據上論結，應依刑事訴訟法第三百九十七條、第四百零一條，判決如主文。
中      華      民      國    九十二    年     十一     月     十三     日
                              最高法院刑事第八庭
                                  審判長法官  陳  炳  煌
                                        法官  陳  世  雄
                                        法官  韓  金  秀
                                        法官  吳  信  銘
                                        法官  徐  文  亮
      右正本證明與原本無異
                                              書  記  官
中      華      民      國    九十二    年     十一     月     十八     日


司法院資訊處製作；財團法人民間司法改革基金會備份。
